【裁判字號】    98,消債抗,589
【裁判日期】    990104
【裁判案由】    聲請更生程序
【裁判全文】
臺灣高雄地方法院民事裁定           98年度消債抗字第589號
抗  告  人  甲○○
代  理  人  徐豐益律師
上列當事人因消費者債務清理事件聲請更生，不服本院民國98年
10月8 日98年度消債更字第1035號駁回裁定，提起抗告，本院裁
定如下：
    主  文
原裁定廢棄。
抗告人即債務人甲○○自中華民國九十九年一月四日下午四時起
開始更生程序。
命司法事務官進行本件更生程序。
    理  由
一、抗告意旨略以：抗告人收入極不穩定，先前亦因失業以致無
    力接受銀行協商條件，其目前雖有兼職工作，但扣除個人必
    要生活後，仍不足以清償既有債務之利息，是其確有無力清
    償債務之情事，為此爰依法提起抗告，請求廢棄原裁定，准
    允抗告人更生之聲請等語。
二、按消費者債務清理條例（以下稱本條例）第3 條規定，債務
    人不能清償債務或有不能清償之虞者，得依消費者債務清理
    條例所定更生或清算程序，清理其債務。其次，本條例所稱
    消費者，係指5 年內未從事營業活動或從事小規模營業活動
    之自然人；又債務人無擔保或無優先權之債務總額未逾1200
    萬元者，於法院裁定開始清算程序或宣告破產前，得向法院
    聲請更生，同條例第2 條及第42條第1 項分別定有明文。經
    查：
  (一)抗告人主張前依本條例規定與債權人國泰世華銀行進行協商
    ，因其未能接受還款方案以致協商不成立等情，已據其提出
    債權人清冊及前置協商不成立通知書各1 份（參見本院卷第
    22至24頁）為憑，足認抗告人業依本條例第151 條第1 項規
    定進行協商程序而不成立，遂符合聲請更生之法定程序要件
    ，故本件所應審究者厥為抗告人是否有不能清償債務或不能
    清償之虞之情形，合先敘明。
  (二)查抗告人主張先前雖任職於德奧生物科技股份有限公司，惟
    自民國97年7 月間起遭解雇，其後則另覓兼職工作，現時領
    取月薪約為新台幣（以下同）1 萬2000元一節，業有薪資證
    明2 份、勞工保險被保險人投保資料及97年度綜合所得稅資
    料清單各1 件（參見本院卷第28、61、77、81頁）在卷可稽
    ，是此部分之事實應堪認定。
  (三)按本條例立法目的係為使不幸陷入經濟困境之人得以清理債
    務、重建生活，並在清理債務過程中能適度保有符合人性尊
    嚴之最低基本生活所需，而非維持債務人過去慣常之寬裕生
    活型態，否則債務人一方面既因原本生活模式以致負有龐大
    債務而無力清償，他方面若仍容許其繼續延續既有生活標準
    ，非僅有悖於本條例意旨，更係將債務人因個人浪費或財務
    管理失控之風險不當轉嫁予金融機構負擔，顯非公允。故為
    妥適調整債務人與債權人及其他利害關係人間之權利義務關
    係，保障債權人獲得公平受償，並謀求消費者經濟生活之重
    建復甦機會，法院針對債務人所主張各項生活費用支出，即
    非可逕以債務人所任意主張之基本生活費用數額而斷，而應
    改以酌採政府所定最低生活費用作為裁量標準，方屬允恰。
    準此，參諸抗告人乃居住於高雄縣大寮鄉，原應以內政部所
    公告98年度台灣省低收入戶最低生活費用每人每月為9829元
    計算其生活必要費用，然抗告人就此部分僅主張6100元（參
    見原審卷第19頁），猶低於上述最低生活標準，核無不當，
    遂應以此作為認定其生活費用之標準。
  (四)準此，依抗告人每月收入約為1 萬2000元，扣除個人必要生
    活支出後，尚餘5900元（1 萬2000元－6100元＝5900元）可
    資運用。再本院前依職權針對抗告人所積欠各該金融機構之
    無擔保債務本金與適用利率為何一節函詢如附表所示債權人
    ，業據各該債權銀行函覆如該附表所示內容，據此推算抗告
    人每月負擔利息金額至少為1 萬8058元，足見其客觀上非僅
    無力清償現有債務每月所衍生之利息，更因無力清償本金以
    致原有債務數額勢將隨諸加計利息而日趨龐大，綜此堪認抗
    告人確有不能清償既有債務之虞。
三、末按，法院開始更生程序之裁定，應載明其年、月、日、時
    ，並即時發生效力；又法院裁定開始更生或清算程序後，得
    命司法事務官進行更生或清算程序，必要時得選任律師、會
    計師或其他適當之自然人或法人一人為監督人或管理人，本
    條例第16條第1 項及第45條第1 項定有明文。承前所述，抗
    告人確有不能清償債務之情事，又其既非從事營業活動而屬
    受薪之消費者，且所負無擔保或無優先權之債務總額並未逾
    法定1200萬元之數額上限，復未經法院裁定開始清算程序或
    破產，依法自得准予開始更生程序。原裁定未見及此，遽予
    駁回抗告人更生之聲請，於法尚有未洽，是抗告意旨求予廢
    棄原裁定，為有理由，應予准許。爰依法廢棄原裁定，並依
    同條例第45條第1 項、第16條第1 項規定，由本院予以廢棄
    改判如主文第2 、3 項所示。
五、依消費者債務清理條例第11條第2 項、第45條第1 項、第15
    條，民事訴訟法第495 條之1 第1 項、第450 條，裁定如主
    文。
中    華    民    國    99    年    1     月    4     日
                  民事第六庭  審判長法官  楊國祥
                                    法官  李怡諄
                                    法官  陳明呈
以上正本係照原本作成。
本裁定不得抗告。
本裁定於民國99年1 月4 日下午4 時起開始更生，並即時發生效
力。
中    華    民    國    99    年    1    月    4    日
                              書記官  劉音利
附表（單位：新台幣）：
~T32
┌──┬──────────┬───────┬────┬───────┐
│編號│債權人              │債務本金      │適用利率│每月應付利息  │
├──┼──────────┼───────┼────┼───────┤
│  │國泰世華銀行        │20萬8365元    │19.7%   │3241元        │
├──┼──────────┼───────┼────┼───────┤
│  │荷蘭銀行            │7 萬8847元    │19.97%  │1312元        │
├──┼──────────┼───────┼────┼───────┤
│  │新光銀行            │12萬8594元    │19.71%  │2112元        │
├──┼──────────┼───────┼────┼───────┤
│  │玉山銀行            │9 萬1132元    │19.71%  │1497元        │
├──┼──────────┼───────┼────┼───────┤
│  │台新銀行            │4 萬4592元    │20%     │743元         │
├──┼──────────┼───────┼────┼───────┤
│    │                    │3 萬3282元    │20%     │555元         │
├──┼──────────┼───────┼────┼───────┤
│  │中國信託銀行        │32萬2307元    │20%     │5372元        │
│    │                    ├───────┼────┼───────┤
│    │                    │10萬3484元    │18.25%  │1574元        │
├──┼──────────┼───────┼────┼───────┤
│  │美國運通            │5 萬6410元    │19.99%  │940元         │
├──┼──────────┼───────┼────┼───────┤
│  │兆豐銀行            │4 萬3360元    │19.71%  │712元         │
└──┴──────────┴───────┴────┴───────┘


司法院資訊處製作；財團法人民間司法改革基金會備份。
